臺灣臺北地方法院民事判決
110年度訴字第6699號
原      告  國泰世華商業銀行股份有限公司

法定代理人  郭明鑑  
訴訟代理人  張秀珍  
被      告  財政部國有財產署北區分署(即陳瑋之遺產管理人)

法定代理人  郭曉蓉  
訴訟代理人  陳貞樺  
            張惠婷  
            李昇叡  
上列當事人間請求清償借款事件，本院於民國110 年12月29日言
詞辯論終結，判決如下︰
    主      文
被告應於管理陳璋之遺產範圍內給付原告新臺幣陸拾捌萬肆仟柒
佰伍拾玖元，及如附表所示之利息及違約金。
原告其餘之訴駁回。
訴訟費用由被告於管理陳璋之遺產範圍內負擔。
    事實及理由
一、原告主張：訴外人即被繼承人陳璋與原告於民國105年3月30
    日簽訂消費貸款借據，約定由陳璋向原告借款新臺幣（下同
　　）800,000元，借款期間自105年3月30日起至110年3 月30日
    止，利息按年息5.23% 計息，每月30日為還款日，如未依約
    還本付息時，除喪失期限利益外，本金逾期在6 個月内者，
    按前述約定利率10%，逾期超過6個月，就超過部分按前述約
    定利率20% ，按期計收違約金，每次違約狀態最高連續收取
    期數9 期。陳璋另與原告經由電子授權驗證（IP資訊：114.
　　41.228.232）於108年2月1 日確認貸款契約書，向原告借款
    700,000元，借款期間自108年2月1日起至113年2月1 日止，
    借款利率按年息4.39%計息，每月1日為還款日，若未依約按
    期還本付息時，除喪失期限利益外，本金逾期在6 個月内，
    按前述約定利率10%，逾期超過6個月，就超過部分按前述約
    定利率20% ，按期計收違約金，每次達約狀態最高連續收取
    期數為9 期。詎陳璋嗣未依約還款，迄今尚欠借款本金各15
　　4,574元、530,185元未償；又陳瑋已於109年9月6 日死亡，
    被告為其遺產管理人，應於管理陳瑋之遺產範圍內，就陳瑋
    積欠原告之債務負清償責任。爰依消費借貸及遺產管理之法
    律關係提起本件訴訟，請求被告如數給付等語，並聲明：㈠
    被告應於管理被繼承人陳璋之遺產範圍內給付原告 154,574
     元，及自109年5月30日起至清償日止，按年息5.23% 計算
    之利息，暨自109年5月31日起至清償日止，其逾期在6 個月
    以内部分，按前述約定利率10%，逾期超過6個月至9 個月以
    內部分，按前述約定利率20% 計算之違約金；㈡被告應於管
    理被繼承人陳璋之遺產範圍內給付原告530,185元，及自109
    年6月1日起至清償日止，按年息4.39%計算之利息，暨自109
    年6月2日起至清償日止，其逾期在6 個月以内部分，按前述
    約定利率10%，逾期超過6個月至9 個月以內部分，按前述約
    定利率20%計算之違約金。
二、被告則以：對於前述消費借貸及遺產管理法律關係之存在，
    及原告請求之本金等節，均不爭執。惟依民法第1181條規定
　　，被告在同法第1179條第1項第3款所定公示催告期間屆滿後
    即自111 年11月23日起，始得對陳璋之債權人及受遺贈人清
    償債務，故在公示催告期限屆滿前，係非可歸責於被告之事
    由而未為給付，依法不負遲延給付之責，是原告請求自109
    年5月31日及同年6月2 日（即陳璋對前述借款之最後還款日
　　）起至其後之遲延利息及違約金，尚無所據等語，資為抗辯
　　。並聲明：原告之訴駁回。
三、經查：
  ㈠原告主張被告為陳璋之遺產管理人，應於管理陳璋之遺產範
    圍內清償債務。又陳璋前與原告分別訂定消費貸款借據、貸
    款契約書，向原告借款各800,000元、700,000元，尚欠本金
    各154,574元、530,185元及利息、違約金未償等情，業據提
    出消費貸款借據、消費貸款授信約定書、貸款契約書（消費
    借款專用借據）、個人借貸綜合約定書、、查詢帳戶主檔資
    料、查詢交易明細等件為證，且為被告所不爭執，自堪信為
    真實。
  ㈡按因不可歸責於債務人之事由，致未為給付者，債務人不負
    遲延責任；遺產管理人非於第1179條第1 項第3 款所定期間
    屆滿後，不得對被繼承人之任何債權人或受遺贈人，償還債
    務或交付遺贈物，民法第230 條、第1181條分別定有明文。
    被告固辯稱其就本件債務不負遲延給付之責云云，惟查，陳
    璋於109年9月6 日死亡，而被告經臺灣基隆地方法院（下稱
    基隆地院）以110 年度司繼字第55號裁定選任為陳璋之遺產
    管理人確定後，被告遂依法聲請同法院以110 年度司家催字
    第14號裁定准對陳璋之債權人及受遺贈人為公示催告，並於
    110年9月22日刊登報紙公告，其公示催告期間至111 年11月
    22日屆滿等情，有被告提出之基隆地院109年9月28日基院麗
    家順109年度司繼字第722號公告、109 年11月12日基院麗家
    順109年度司繼字第774號公告、基隆地院110 年度司繼字第
    55號裁定、110 年度司家催字第14號裁定、登報公告等件在
    卷可稽，且為兩造所不爭執，堪以認定。依民法第1181條之
    規定，被告僅得於管理陳璋之遺產範圍內，自公示催告期間
    屆滿之日起，始得對陳璋之債權人、受遺贈人為清償。是原
    告對陳璋之債權，於陳璋死亡後，被告經選任為遺產管理人
    前，事實上無人可清償本件債務，而被告經法院選任為遺產
    管理人，並依法踐行上開公示催告程序完畢前，依法不得償
    還本件債務，故於陳璋死亡後至公示催告期間之不能給付，
    尚屬不可歸責於被告，自不負給付遲延責任。從而，被告辯
    稱其就本件債務不負遲延責任，其中就陳璋死亡之日起至公
    示催告期間屆滿之日止之期間，核屬有據；然自公示催告期
    間屆滿後（即111 年11月23日）起至清償之日止，仍須負遲
    延給付之責。
四、綜上所述，原告請求被告於管理陳璋之遺產範圍內給付原告
    684,759元（計算式：154,574元＋530,185元＝684,759元）
    ，及如附表所示之利息及違約金，為有理由，應予准許；逾
    此範圍之請求，為無理由，應予駁回。
五、本件事證已臻明確，兩造其餘攻防，核與判決結果不生影響
    ，爰不一一論述，併此敘明。
六、據上論結，本件原告之訴為為一部有理由、一部無理由，依
    民事訴訟法第79條，判決如主文。 
中　　華　　民　　國　　111 　年　　1 　　月　　26　　日
                  民事第二庭  法　官　蒲心智
以上正本係照原本作成。
如對本判決上訴，須於判決送達後20日內向本院提出上訴狀。如
委任律師提起上訴者，應一併繳納上訴審裁判費。
中　　華　　民　　國　　111 　年　　1 　　月　　26　　日
                              書記官  潘惠敏　　　　　　　　　
附表：(新臺幣／民國)
編號 請求金額 利息  違約金    期間 週年利率   1 154,574元 自111 年11月23日起至清償日止 5.23％ 自111 年11月24日起至清償日止，逾期在6 個月以內者 ，按左列利率10％，逾期超過6個月至9個月者，按左列利率20％計算之違約金。  2 530,185元 自111 年11月23日起至清償日止 4.39％ 自111 年11月24日起至清償日止，逾期在6 個月以內者 ，按左列利率10％，逾期超過6個月至9個月者，按左列利率20％計算之違約金。